【裁判字號】    92,上易,344
【裁判日期】    920529
【裁判案由】    恐嚇等
【裁判全文】
臺灣高等法院臺南分院刑事判決      九十二年度上易字第三四四號  Ａ
      上  訴  人  臺灣嘉義地方法院檢察署檢察官
      被      告  甲  ○  ○
右上訴人因被告恐嚇等案件，不服臺灣嘉義地方法院九十二年度易字第六七號中華民
國九十二年三月十九日第一審判決（起訴案號：臺灣嘉義地方法院檢察署九十一年度
偵字第六四七三號），提起上訴，本院判決如左：
      主      文
原判決撤銷。
甲○○致令他人如附表所示之物不堪使用，足以生損害於他人，處有期徒刑肆月，如
易科罰金，以佰元折算壹日。
      事      實
一、甲○○前於民國八十五年間，因犯重利罪，經臺灣高等法院高雄分院判處有期徒
    刑六月，緩刑五年確定，在緩刑期內，猶不知悔改，因不滿委託人洪榮堂（起訴
    書誤載為洪榮棠）未依約給付工程費之事，竟於九十一年八月中旬及下旬某日，
    二度至洪榮堂所有，位於嘉義縣太保市春珠里一四四之二號由乙○○經營之「依
    依早餐店」前之走廊，以其所有之油漆噴寫「欠債不還」等字。嗣乙○○胞姊胡
    梨花打電話給甲○○，甲○○竟基於恐嚇之犯意，在電話裡對胡梨花恫嚇稱：其
    問過律師，噴漆在法律上無效，無法判罪，這次是用噴的，下次用潑的等語，當
    時乙○○在旁錄音存證，甲○○以加害財產之事恐嚇乙○○，使乙○○心生畏懼
    ，致生危害於安全。甲○○因未獲乙○○之姊夫洪榮堂出面解決工程款，遂心生
    不滿，基於毀損之犯意，又於同年九月十一日上午十時十五分許，持其所有之工
    程用油漆至上開早餐店潑灑，致令該早餐店乙○○所有如附表所示之物均受損而
    不堪使用，足以生損害於乙○○。
二、案經乙○○訴由嘉義縣警察局水上分局報請臺灣嘉義地方法院檢察署檢察官偵查
    起訴。
      理      由
一、訊據被告甲○○坦承其於九十一年八月中旬及下旬某日，二度至嘉義縣太保市春
    珠里一四四之二號由告訴人乙○○經營之「依依早餐店」前之走廊，先以油漆噴
    寫「欠債不還」等字，嗣胡梨花打電話給其，其在電話裡向胡梨花說其問過朋友
    ，噴漆在法律上無效，無法判罪，這次是用噴的，下次用潑的等語，同年九月十
    一日上午十時十五分許，持其所有之工程用油漆至上開早餐店潑灑，致令該早餐
    店乙○○所有如附表所示之物品均受損而不堪使用等情，惟否認有恐嚇犯行，辯
    稱：其與告訴人是工作上債務關係，從頭到尾都沒有恐嚇，事實上其是請教朋友
    ，不是請教律師，附表所示之物是其自己施工做的，沒有領到工程款，是債務關
    係，其不是故意要破壞，只是要把工程款要回，毀損是其太衝動云云。經查，右
    揭事實，業據告訴人乙○○於警訊、偵查中及原審審理時指訴甚明，並經證人即
    告訴人之胞姊胡梨花及胡梨花之夫洪榮堂於偵查中及原審審理時證述明確，核與
    被告於警訊時、偵查中、原審及本院審理時供述之情節大致相符，復有勘驗筆錄
    一份、錄音帶一捲、電話譯文、照片影本四張及告訴人所提出如附表所示物品修
    理之統一發票一份、估價單二份附卷可證（見警卷第五頁及偵查卷第二一頁至第
    二六頁），足見被告確有在電話裡對胡梨花恫嚇稱：其問過律師，噴漆在法律上
    無效，無法判罪，這次是用噴的，下次用潑的等語，當時告訴人在旁錄音存證，
    其以加害財產之事恐嚇告訴人，使告訴人心生畏懼，足以生損害於告訴人。被告
    雖以前開情詞置辯，然被告亦自承上開行為係其所為，按刑法第三百零五條之恐
    嚇危害安全罪，所稱以加害生命、身體、自由、名譽、財產之事，恐嚇他人者，
    係指以使人生畏怖心為目的，而通知將加惡害之旨於被害人而言，最高法院五十
    二年台上字第七五一號判例可資參照，是被告對乙○○恫嚇稱：其問過律師，噴
    漆在法律上無效，無法判罪，這次是用噴的，下次用潑的等語，當時告訴人在旁
    錄音存證，乃係以加害他人財產之事，通知告訴人，自足令聽聞之人，心生畏懼
    ，足生危害於安全。又被告於告訴人所經營之上開早餐店潑灑油漆之行為，已使
    告訴人所有如附表所示之物品之外形及其特定目的之可用性，較其原來之狀態，
    發生顯著不良之改變而致令不堪使用，自與刑法第三百五十四條毀損罪之構成要
    件相符，況被告既自承確有至上開早餐店潑灑油漆之舉，則其確已造成告訴人之
    損害無訛，而告訴人究損害若干，亦與刑法所規範毀損罪之構成要件無涉，是被
    告上開所辯，純屬臨訟卸責之詞，殊難憑信，事證已明，被告恐嚇及毀損之犯行
    ，均堪認定。
二、核被告所為，係犯刑法第三百零五條之恐嚇危害安全罪及第三百五十四條之毀損
    罪。被告所犯恐嚇危害安全罪與毀損罪間，有方法結果之牽連關係，為牽連犯，
    應依刑法第五十五條規定從一重之毀損罪處斷，被告所犯恐嚇危害安全罪與毀損
    罪並非同時為之，公訴人認係一行為觸犯數罪名，為想像競合犯，尚有未洽。
三、原審認被告罪證明確，予以論罪科刑，固非無見。惟查（一）被告係嗣後經告訴
    人之胞姊胡梨花打電話給被告時，在電話裡對胡梨花恫嚇稱：其問過律師，噴漆
    在法律上無效，無法判罪，這次是用噴的，下次用潑的等語，當時告訴人在旁錄
    音存證，同時接受惡害之通知，被告以加害財產之事恐嚇告訴人，使告訴人心生
    畏懼，致生危害於安全。原判決於事實欄認定為「嗣乙○○與甲○○以電話談論
    上址遭甲○○潑灑油漆之事，甲○○竟基於恐嚇之犯意，以電話向乙○○恫嚇稱
    ：『如不還債，我會再來潑灑油漆！』等語之加害財產之事通知乙○○，使乙○
    ○心生畏懼，致生危害於安全。」云云，與事實不符，即有未洽。（二）原判決
    事實欄記載「嗣甲○○：：：持其所有之工程用油漆至上開早餐店潑灑，致該早
    餐店乙○○所有如附表編號一至七所示之物品均受損而『致令不堪使用』。」，
    惟主文卻記載「甲○○『損壞』他人如附表編號一至七所示之物品，足以生損害
    於他人，處：：：」，亦有主文與事實矛盾之違法。（三）被告持其所有之工程
    用油漆至上開早餐店潑灑，致令該早餐店告訴人所有如附表所示之物均受損而不
    堪使用，惟其致令不堪使用之物品中煎盤瓦斯爐一個，原判決附表分為煎盤及瓦
    斯爐記載，且附表亦未記載致令不堪使用物品之數量，則致令不堪使用物品之數
    目即不明確，亦有未當。公訴人上訴認被告先後於九十一年八月中旬某日、同年
    八月下旬某日，連續在告訴人所經營「依依早餐店」前走廊噴漆，並註明「欠債
    不還」一語，其間通話中復接續恫稱：「如不還債，我會再來潑灑油漆」、「：
    ：：如不給錢靠報案是無效，再過二天就要去用潑，這樣而已這麼簡單而已。」
    等語，告訴人及乙○○二人聞後分別因而心生畏懼，足生危害於安全，被告係犯
    刑法第三百零五條之恐嚇危害安全罪嫌，然原審卻認此部分行為僅係告知其之前
    通話之內容，並非任何恐嚇犯意，核與恐嚇危害安全罪之構成要件有間，認事用
    難謂妥適，又被告僅因委託人洪榮堂未依約繳付工程費之事，即先後連續多次噴
    漆及潑灑油漆危害安全，又事後未坦承犯行，復未取得告訴人之諒解，是應依法
    從重量刑，以示懲處，然原審卻僅判決有期徒刑四月，似有未妥云云，固無理由
    ，惟原判決既有上開可議，應由本院將原判決撤銷改判。爰審酌被告前於八十五
    年間，因犯重利罪，經臺灣高等法院高雄分院判處有期徒刑六月，緩刑五年確定
    ，有臺灣嘉義地方法院檢察署刑案資料查註紀錄表一份附於偵查卷（第三頁）可
    參，其在緩刑期內，竟僅因與告訴人之姊夫洪榮堂間之工程款糾紛，不循民事合
    法管道救濟，而為上開犯行，告訴人所經營早餐店之生財用具遭到破壞，所受之
    損失程度非小，惟被告與告訴人所經營早餐店之屋主洪榮堂間確有債務存在及其
    犯罪之動機、目的、方法，迄未與告訴人成立和解及犯罪後之態度等一切情狀，
    量處如主文第二項所示之刑，並諭知易科罰金之折算標準。至公訴人請求量處有
    期徒刑七月，本院認尚嫌過重，併此敘明。又被告所有供本件毀損所用之油漆，
    因未扣案，且非違禁物，復無證據證明該油漆現尚存在，為免將來執行之困難，
    爰不另為沒收之諭知。
四、公訴意旨另略以：被告基於概括之犯意，於九十一年八月中旬某日，在洪榮堂（
    起訴書誤載為洪榮棠）所有提供址位嘉義縣太保市春珠里一四四之二號由告訴人
    乙○○經營之依依早餐店前走廊噴漆，並註明「欠債不還」一語，告訴人見狀因
    而心生畏懼，足生危害於其安全；繼而於九十一年八月下旬某日，被告復以同一
    方式在該址依依早餐店走廊噴漆註明「欠債不還」一語，告訴人見狀因而心生畏
    懼，足生危害於其安全，因認被告另連續涉犯刑法第三百零五條之恐嚇危害安全
    罪嫌云云。惟按刑法第三百零五條之恐嚇危害安全罪，所稱以加害生命、身體、
    自由、名譽、財產之事，恐嚇他人者，係指以使人生畏怖心為目的，而通知將加
    惡害之旨於被害人而言，已如前述，是自以通知之內容與加害被害人之生命、身
    體、自由、名譽、財產之事有關為限。經查，被告固坦承於前揭時、地二次以其
    所有之油漆在該早餐店前之走廊，噴寫「欠債不還」等字，惟被告與該早餐店之
    屋主即告訴人之姊夫洪榮堂間確因工程款之關係而有債務存在乙節，業經證人洪
    榮堂於偵查中及原審審理時證述屬實（該筆債務業已於本案發生後達成和解），
    是被告噴寫「欠債不還」等字之目的，意在促使洪榮堂還錢，尚難認有何恐嚇之
    意圖，況被告在該早餐店前之走廊僅噴寫「欠債不還」等字，並未有若未還債，
    要如何對告訴人不利之用詞，是被告此舉尚難謂有何以加害生命、身體、自由、
    名譽、財產之事，將加惡害之旨通知於告訴人之可言，從而，被告此部分所為，
    即與上開刑法第三百零五條恐嚇危害安全罪之構成要件尚屬有間，要難論以恐嚇
    危害安全罪。此外，復查無其他積極證據足資證明被告此部分有何恐嚇危害安全
    之犯行，是此部分不能證明被告犯罪，惟公訴人認此部分與前開恐嚇危害安全論
    罪科刑部分有連續犯之裁判上一罪關係，爰不另為無罪之諭知。
據上論結，應依刑事訴訟法第三百六十九條第一項前段、第三百六十四條、第二百九
十九條第一項前段、刑法第三百五十四條、第三百零五條、第五十五條、第四十一條
第一項前段，罰金罰鍰提高標準條例第一條前段、第二條，判決如主文。
本案經檢察官邱克斌到庭執行職務。
中    華    民    國      九十二      年      五      月      二十九    日
                                  臺灣高等法院臺南分院刑事第二庭
                                      審判長法官  游    明    仁
                                            法官  林    永    茂
                                            法官  陳    清    溪
右正本證明與原本無異。
不得上訴。
                                      法院書記官  趙    玲    瓏
中    華    民    國      九十二      年      六      月      二        日
附錄：本判決論罪科刑法條
刑法第三百五十四條
毀棄、損壞前二條以外之他人之物，或致令不堪用，足以生損壞於公眾或他人，處二
年以下有期徒刑、拘役或五百元以下罰金。
附表：
┌───┬──────┬─────┬──────────┐
│編號  │物品名稱    │ 數    量 │ 備              註 │
├───┼──────┼─────┼──────────┤
│    一│煎盤瓦斯爐  │      一個│                    │
├───┼──────┼─────┼──────────┤
│    二│鑄鐵煎盤    │      一個│                    │
├───┼──────┼─────┼──────────┤
│    三│抽熱器      │      一台│                    │
├───┼──────┼─────┼──────────┤
│    四│保溫箱      │      一個│                    │
├───┼──────┼─────┼──────────┤
│    五│櫃台前面板  │          │                    │
├───┼──────┼─────┼──────────┤
│    六│地板        │          │                    │
└───┴──────┴─────┴──────────┘


司法院資訊處製作；財團法人民間司法改革基金會備份。
